臺灣屏東地方法院刑事判決　　　　　　 99年度簡上字第250號
上　訴　人　臺灣屏東地方法院檢察署檢察官
被　　　告　王文寶
上列上訴人因被告詐欺案件，不服本院99年度簡字第1653號中華
民國99年8 月31日第一審判決（聲請簡易判決處刑案號：99年度
偵緝字第250 號），提起上訴，本院判決如下：
    主  文
原判決關於被告幫助詐欺及定應執行刑部分均撤銷。
王文寶幫助犯詐欺取財罪，累犯，處有期徒刑伍月，如易科罰金
，以新臺幣壹仟元折算壹日。
    事  實
一、王文寶前曾犯毒品案件，經本院判處有期徒刑確定，於98年
    5 月16日執行完畢，復不知僅慎，明知金融機構帳戶係個人
    理財之重要工具，如擅交予他人使用，易遭詐欺集團利用為
    詐財之人頭帳戶，猶基於幫助詐欺取財之不確定故意，於99
    年1 月3 日前某時，在屏東市六塊厝某廟前，將其前所甲請
    屏東竹田郵局帳號007 ─00000000000 號帳戶之存摺、印章
    、提款卡及密碼，以新台幣2000元之代價，交予詐欺集團中
    一姓名年籍不詳號「阿仁」之男子，該詐欺集轉取得前述等
    物後，於電腦網站上佯裝拍賣沙發1 組，林憶芝未覺有詐，
    出價得標，於同年1 月3 日18時3 分許，在澎湖縣馬公市匯
    款14500 元至王文寶前述帳戶，其後林女未收購物品始知受
    騙；而該詐欺集轉亦於網站上佯裝拍責奶粉紙尿布之不實訊
    息，致如附表所示之謝璧如等人不疑有詐，於附表所示之時
    間與方式及金額，匯款至王文寶前述帳戶內。
二、案經被害人林憶芝等分別訴請澎湖縣縣政府警察局馬公分局
    等移由臺灣屏東地方法院檢察署檢察官偵查聲請簡易判決處
    刑及提起上訴。
    理  由
壹、程序部分：
    按被告以外之人於審判外之陳述，雖不符前4 條（即刑事訴
    訟法第159 條之1 至之4） 之規定，而經當事人於審判程序
    同意作為證據，法院審酌該言詞陳述或書面陳述作成時之情
    況，認為適當者，亦得為證據。當事人、代理人或辯護人於
    法院調查證據時，知有第159 條第1 項不得為證據之情形，
    而未於言詞辯論終結前聲明異議者，視為有前項之同意，刑
    事訴訟法第159 條之5 定有明文。經查，檢察官及被告於本
    院言詞辯論終結前，就本判決所引用下列各項屬於審判外陳
    述之證據，知有第159 條第1 項不得為證據之情形，均未聲
    明異議，且本院審酌該證據作成情況均無不適當之情形，是
    依上開規定，認得作為本案證據。
貳、實體部分：
一、前揭事實，業據被告王文寶坦承在案，核與被害人林憶芝等
    指訴情節相符，且有其匯款資料在案可明，此外並有如起訴
    書本案部分所載證據在案可資佐證，被告自白核與事實相符
    ，犯行足堪認定。
二、按刑法上之幫助犯，係對於犯罪與正犯有共同之認識，而以
    幫助之意思，對於正犯資以助力，而未參與實施犯罪之行為
    者而言（最高法院75年度台上字第1509號、84年度台上字第
    5998號、88年度台上字第1270號判決意旨參照）。被告提供
    其所有之銀行帳戶予他人為上開詐欺取財犯行使用，雖並未
    參與犯罪之構成要件行為，然其係以幫助他人犯罪之意思，
    實施詐欺取財構成要件以外之行為，應依刑法第30條第1 項
    論以幫助犯。是核被告所為，係犯刑法第30條第1 項、第33
    9 條第1 項之幫助詐欺取財罪。本院併案審理事實，與本案
    聲請簡易判決處刑事實，有實質上一罪關係，本院自得一併
    審理，併此敘明。被告以一幫助詐欺取財犯意，雖使詐欺集
    團成員先後向被害人多人施詐，惟就被告言，仍僅有一次提
    供帳戶之幫助行為，僅成立一個幫助詐欺罪（最高法院96年
    度台非字第245 號、95年度台非字第28 4號判決意旨參照）
    。又被告係幫助犯，爰依刑法第30條第2 項之規定，按正犯
    之刑減輕之。另被告有事實欄所載有期徒刑執行紀錄，有台
    灣高等法院被告前案紀錄表附案可明，其於徒刑執行完畢後
    ，5 年以內再犯本件有期徒刑以上之罪，應以累犯規定論處
    並加重其刑。
三、原審認被告上開犯罪事證明確，而予以依法論科，固非無見
    ；惟查：上開被害人林憶芝部分，與原審判決之被害人部分
    間，有實質上一罪關係，業如上述，原審未及審理，尚有未
    恰。檢察官上訴認原審未及就上開上訴部分併予審理判決，
    而提起上訴指摘原審判決此部分不當，為有理由，故應由本
    院就被告所涉詐欺取財及定應執行刑部分予以撤銷改判。爰
    審酌被告提供帳戶供實行財產犯罪者獲取財物，除造成被害
    人多人因而受有損失外，並致使國家追訴犯罪困難，容易鼓
    勵犯罪，行為實有可議之處，復參以本件被害人及所受損害
    之金額等一切情狀，量處如主文第2項 所示之刑，並諭知如
    易科罰金之折算標準，以資懲儆。
四、至檢察官移送併辦之100 年度偵字第449 號，被告涉嫌交付
    其友董太平之華南銀行帳戶資料予詐欺集團部分，因與本案
    其自身郵局帳戶，非同時同地應允詐欺集團之要求及交付等
    ，業據被告於審理中供陳在卷，是移送併辦部分，自與本案
    無何裁判上一罪關係，本院尚難一併審理，附此述明之。
據上論結，應依依刑事訴訟法第455 條之1 第1 項、第3 項、第
369 條第1 項前段、第364 條、第299 條第1 項前段、刑法第33
9 條第1 項、第30條第2 項、、第47條第1 項、第41條第1 項前
段，刑法施行法第1 條之1 ，判決如主文。
本案經檢察官劉昀到庭執行職務。
中    華    民    國    100  年     5    月    31     日
                  刑事第二庭   審判長法  官  潘正屏
                                     法  官  翁世容
                                     法  官  黃紀錄
以上正本證明與原本無異。
不得上訴。
中    華    民    國    100  年     5    月    31     日
                                     書記官  唐明煌
附表：
   ┌──┬───┬────────────────────────┐
   │編號│被害人│      被害人遭詐騙匯款之經過                    │
   │    │姓名  │                                                │
   ├──┼───┼────────────────────────┤
   │    │      │於露天拍賣網站上見拍賣「美強生優生A+奶粉」之不實│
   │    │      │訊息後，撥打0000000000（申登人蕭聖德另行偵辦）與│
   │    │      │該詐騙集團成員聯繫，並依其指示於同年月4日，以網 │
   │ 1  │謝璧如│路銀行轉帳之方式，自林研?中國信託銀行萬華分行之 │
   │    │      │帳戶，匯款新台幣（下同）7,200元至王文寶上開帳戶 │
   │    │      │內。                                            │
   ├──┼───┼────────────────────────┤
   │    │      │於露天拍賣網站上見拍賣奶粉之不實訊息後，下標購買│
   │ 2  │何家維│，並撥打0000000000與該詐騙集團成員聯繫，並依其指│
   │    │      │示於同年月4日23時26分許，以ATM轉帳之方式，匯款  │
   │    │      │4,320元至王文寶上開帳戶內。                     │
   ├──┼───┼────────────────────────┤
   │    │      │於露天拍賣網站上見拍賣奶粉之不實訊息後，下標購買│
   │ 3  │莊偉綜│，並撥打0000000000與該詐騙集團成員聯繫，並依其指│
   │    │      │示於同年月5日12時5分許，在新竹縣新竹市○○路101 │
   │    │      │號郵局之提款機，以ATM轉帳之方式，匯款4,320元至王│
   │    │      │文寶上開帳戶內。                                │
   ├──┼───┼────────────────────────┤
   │    │      │於露天拍賣網站上見拍賣奶粉之不實訊息後，下標購買│
   │    │      │，並撥打0000000000與該詐騙集團成員聯繫，依其指示│
   │ 4  │洪孟純│於同年月5日22時許，在其屏東縣東港鎮○○路2之106 │
   │    │      │號之家中，以網路郵局ATM轉帳之方式，匯款4,320元至│
   │    │      │王文寶上開帳戶內。                              │
   ├──┼───┼────────────────────────┤
   │    │      │於露天拍賣網站上見拍賣紙尿布之不實訊息後，下標購│
   │ 5  │謝宛潞│買，並撥打0000000000與該詐騙集團成員聯繫，依其指│
   │    │      │示，委託其姐謝佳雯於同年月6日16時18分許，在台北 │
   │    │      │市信義區○○○路○段之某提款機，以ATM轉帳之方式 │
   │    │      │，匯款3,376元至王文寶上開帳戶內。               │
   └──┴───┴────────────────────────┘